【裁判字號】    97,上訴,2212
【裁判日期】    971210
【裁判案由】    強盜
【裁判全文】
臺灣高等法院臺中分院刑事判決        97年度上訴字第2212號
上  訴  人
即  被  告  乙○○
                      號5樓
選任辯護人  楊益松律師
上  訴  人
即  被  告  甲○○
選任辯護人  林道啟律師
上列上訴人因強盜案件，不服臺灣臺中地方法院97年度訴字第23
77號中華民國 97年7月25日第一審判決（起訴案號：臺灣臺中地
方法院檢察署97年度偵字第10812號 ），提起上訴，本院判決如
下：
    主    文
上訴駁回。
    犯罪事實
一、乙○○與甲○○係國小同學，感情頗佳，二人於民國九十七
    年四月二十二日凌晨一時許 ，在臺中縣大里市○○路6號河
    堤附近飲酒，嗣因乙○○找不到工作而心情不佳，二人即謀
    議強盜他人財物，共同基於意圖為自己不法所有之犯意聯絡
    ，由甲○○駕駛己有車牌號碼七七七五─ＰＲ號自小客車，
    搭載乙○○，沿臺中縣大里市○○路行駛尋找強盜目標，於
    當日凌晨二時許發現丙○○隻身騎乘車牌號碼ＪＭＪ─九０
    二號重型機車行經該處，即由甲○○駕車往丙○○機車前方
    欲攔停，丙○○見狀誤以為對方要停車遂又自甲○○所駕自
    用小客車左側超越，甲○○復又再駕車往丙○○機車前方欲
    攔停，丙○○仍誤認對方要停車遂又再度超車，嗣丙○○自
    臺中縣大里市○○路右轉練武路之際，甲○○仍以上開方式
    欲攔停丙○○前後共計三次，直至當日凌晨二時十四分許後
    ，丙○○終於練武路六十五號前第四次被甲○○所駕駛車輛
    攔停，而不得不停車。乙○○先下車後，即向丙○○佯裝搭
    問：「是否為王某人？」等語，待丙○○否認並表明其姓氏
    後，乙○○、甲○○二人輪番向丙○○盤問同一問題，每聞
    丙○○回答不是，即分別以手掌摑丙○○之耳光，達三、四
    輪次，丙○○遂出示身上之國民身分證給甲○○看，甲○○
    看完後再交給乙○○，乙○○隨即改稱「對啊! 就是姓施的
    」並囑甲○○先將車輛停妥，並再質問「是否知道你弟弟在
    外面賭博欠人家很多錢？」，要求丙○○不要裝傻等語，丙○○依然否認，乙○○繼而聲稱「今日會在這裡找到你，就
    是你弟弟告訴我你在這裡，不要再假了（臺語）」，並繼續
    摑丙○○臉部巴掌，待甲○○停妥車輛後又回到原處，繼續
    對丙○○聲稱「你弟弟欠我們錢，今日是我們老大要我們過
    來向你要錢，你身上有多少錢，有無辦法幫你弟弟處理」等
    情，二人一搭一唱，惟丙○○仍因其弟係在科學園區上班許
    久未聯絡而對二人說詞心生疑義。乙○○見丙○○依然未從
    ，隨即返回自小客車內，取出放置於甲○○自用小客車副駕
    駛座下方之客觀上足供作兇器使用之木質棒球棍一支，猛力
    敲擊丙○○之重型機車車頭，乙○○並繼續盤問丙○○關於
    其弟積欠賭債之同一問題，見丙○○仍然不從，復持同一木
    質棒球棍，揮打丙○○之左大腿外側至少達六次以上，丙○○眼見如不交付財物則無法脫身，遂在身體已遭毆打、機車
    已遭毀損，已達不能抗拒之情況下，將身上全部之新臺幣（
    下同）一千三百元現金交給甲○○收受，二人以此強暴至使
    不能抗拒之方式強取財物得逞。乙○○、甲○○見只有一千
    三百元時甚感不滿，乙○○並欲搶下丙○○皮包再做確認，
    經丙○○表示不要自己可以翻閱供查看後，乙○○方未再強
    取其皮包，待丙○○逐層翻開皮包讓乙○○、甲○○確認已
    無財物後，乙○○、甲○○始未再繼續向丙○○追索財物，
    並要求丙○○拿國民身分證及與機車、一千三百元現金一同
    拍照，並對丙○○佯稱「將來如果找到你弟弟，就會將其今
    日所交付之一千三百元歸還」，丙○○見二人已釋出善意，
    遂詢問其數日前新修復之機車又遭其毀損如何處理時，乙○○甚感不滿，復再持木質棒球棍敲擊機車車頭與車尾車牌處
    ，使該重型機車之車頭飾板及左前方向燈處、車尾懸掛號牌
    處損壞，並以該木質棒球棍毆打丙○○腿部，揮打間，丙○○以手阻擋，致使丙○○共受有手腕、大腿挫傷等傷勢（傷
    害及毀損部分未據告訴）。甲○○為阻止乙○○續行毆打，
    遂拉住乙○○並要丙○○先行離去，丙○○始得脫身迅速騎
    車逃離。甲○○、乙○○繼而亦共同駕車離開，甲○○在車
    上並將丙○○交付之一千三百元轉交乙○○收受，乙○○再
    取出一千元紙鈔購買高梁酒後，將剩下之七百元交給甲○○
    ，甲○○隨手放置於駕駛座車門手把處。丙○○於逃離現場
    後於當日凌晨二時二十六分許即報案，經警於同日凌晨三時
    許循線於臺中縣大里市○○路一九一號查獲甲○○，並在其
    所駕駛座車門手把處起獲現金七百元，及在副駕駛座下起獲
    甲○○所有供與乙○○犯加重強盜用之木質棒球棍一支；同
    日凌晨三時許復在臺中縣大里市○○路○段三八二巷十三號
    五樓住處查獲乙○○，並扣得乙○○持以贓款購買高梁酒之
    發票一張（面額一百七十九元）及餘款四百元。
二、案經臺中縣警察局霧峰分局報請臺灣臺中地方法院檢察署檢
    察官偵查起訴。
    理    由
一、證據能力部分：
  (一)按共同被告對其他共同被告之案件而言，為被告以外之第三
    人，本質上屬於證人，其他同案被告對其仍享有詰問權。因
    此對其他同案被告案件之審判而言，未使該同案被告立於證
    人之地位而為陳述，逕以依同案被告身分所為之陳述採為不
    利於其他被告之證據，自屬剝奪被告之憲法上所保障之刑事
    被告詰問證人之權利。本件被告乙○○曾於九十七年五月二
    十日檢察官訊問時結證坦承強盜犯行，該對共同被告甲○○
    而言係屬被告以外之第三人，事後於原審並使其立於證人地
    位，而由共同被告甲○○行使詰問權、對質權，且有下述(二)
    之記載錯誤，復經被告甲○○之辯護人於原審行準備程序時
    聲明異議（參原審卷第三０頁），是該次偵訊筆錄關於被告
    乙○○供述內容對於被告甲○○而言，自無證據能力。
  (二)次按刑事訴訟法第一百條之一第二項規定：「筆錄內所載之
    被告之陳述與錄音、或錄影之內容不符者，除有前項但書情
    形外，其不符之部分，不得作為證據。」被告乙○○於九十
    七年五月二十日偵訊筆錄內關於「（是誰起意？）乙○○答
    ：是我們二人共同起意要強盜。…（有沒有承認強盜？）乙○○答：承認（簽名）」等語（參偵卷第二二頁、第二五頁
    ），經原審受命法官於行準備程序時當庭勘驗結果，被告乙○○於檢察官訊以：「是誰起意？」時係答以「是我們共同
    起意」，非「是我們二人共同起意要強盜。」（參原審卷第
    二０頁），是上開與筆錄不符部分不得作為證據。其後再經
    法官助理轉譯後，被告乙○○雖於偵卷第二五頁筆錄載明「
    承認強盜」之意旨（參原審卷第六七頁背面），惟其於該次
    偵訊過程被告乙○○均辯以係誤認人，而強取證人丙○○（
    下直接稱呼其名）財物，「並非自白犯強盜罪」，公訴人於
    起訴書之證據並所犯法條欄一、亦載明被告乙○○與被告甲○○均矢口否認犯行，並未引用該次偵訊筆錄遽認被告乙○○有自白犯加重強盜罪，彰彰明甚。被告乙○○之選任辯護
    人於原審誤認被告乙○○於偵訊時業已自白犯行，進而替其
    辯護稱該自白不具任意性云云，應屬誤會。
  (三)復按被告以外之人於審判外之言詞或書面陳述，除法律有規
    定者外，不得作為證據；又被告以外之人於偵查中向檢察官
    所為之陳述，除顯有不可信之情況者外，得為證據，刑事訴
    訟法第一百五十九條第一項、第一百五十九條之一第二項分
    別定有明文。是該未經被告詰問之被告以外之人於偵查中向
    檢察官所為之陳述，除顯有不可信之情況者外，係屬有證據
    能力，但為未經完足調查之證據。當事人對於詰問權既有處
    分之權能，則此項詰問權之欠缺，非不得於審判中由被告行
    使以補正，而完足為經合法調查之證據，最高法院九十六年
    度台上字第一八七○號判決意旨可資參照。本件證人丙○○
    於檢察官偵查時既經具結為證，復於原審經被告乙○○、甲○○與其等之辯護人聲請傳喚到庭行交互詰問，以供被告、
    辯護人行使在場權、對質權、詰問權及詢問權，用以確保被
    告之反對詰問權，則證人丙○○於偵查中之結證供述，已補
    正為完足之證據。而證人丙○○於偵查中之結證並無顯不可
    信之例外情況，自得為證據。
  (四)再按「被告以外之人於審判外之陳述，雖不符前四條之規定
    ，而經當事人於審判程序同意作為證據，法院審酌該言詞陳
    述或書面陳述作成時之情況，認為適當者，亦得為證據。當
    事人、代理人或辯護人於法院調查證據時，知有第一百五十
    九條第一項不得為證據之情形，而未於言詞辯論終結前聲明
    異  議者，視為有前項之同意。」刑事訴訟法第一百五十九
    條之五定有明文。查本件證人丙○○於警詢之供述，及丙○○之診斷證明書（資為被害人丙○○受有傷害之佐證）、警
    方所製作扣押物品目錄表（資為贓款、扣案物自何人處起出
    之佐證）、職務報告書（資為證明本件犯罪時點之佐證）、
    面額一百七十九元之統一發票、車籍查詢─基本資料詳細畫
    面暨車號查詢重型機車車籍等，均未經檢察官、被告與其辯
    護人等人聲明異議，且審酌各該陳述作成之情況亦認屬適當
    ，依上開規定自均有證據能力。
二、訊據上訴人即被告乙○○、甲○○（下稱被告乙○○、被告
    甲○○）固均坦承上開妨害丙○○行動自由及強令丙○○交
    付一千三百元，暨被告乙○○坦承有持木質棒球棍毆打丙○○身體致受傷、毀損重型機車，被告甲○○坦承徒手毆打丙○○巴掌二下等情不諱，惟均矢口否認有何攜帶兇器加重強
    盜犯行，被告乙○○辯稱：案發當時伊誤認丙○○為積欠其
    賭債「王仁三」之哥哥，因為「王仁三」都未還錢，才要丙○○幫其還錢，因為丙○○都否認係「王仁三」的哥哥，伊
    很生氣才打他身體及機車，伊係直到被告甲○○打電話給伊
    說警察去找他，才驚覺可能是認錯人了，伊並未說是老大要
    伊等去收帳的，實無攜帶兇器加重強盜罪行云云；被告甲○○辯稱：伊係相信被告乙○○稱該人為積欠其賭債之「阿三
    」之哥哥，且認為被告乙○○已經確認過了，丙○○何以又
    要否認，伊才生氣打他二巴掌，最後看到丙○○確實也交付
    財物，更加確認他就是積欠被告乙○○賭債之「阿三」之哥
    哥，並未認錯人，伊並未說是老大要伊等去收帳的，實無與
    被告乙○○有共同強取財物之不法所有意圖，亦無加重強盜
    犯行云云。被告乙○○之辯護人為其辯護稱：案發當時被告
    乙○○係誤認丙○○為積欠其賭債之「阿三」之哥哥，並無
    為自己不法所有之意圖，且丙○○交付財物亦未達至使不能
    抗拒之程度，即不能以強盜罪責相繩等詞；被告甲○○之辯
    護人為其辯護稱：被告甲○○頂多只有妨害自由或傷害等犯
    行，並無強盜故意及犯行等語。
三、經查：
  (一)上開被告乙○○、甲○○二人如何三次攔停丙○○所有機車
    ，直到第四次丙○○不得不停車，及其後屢遭被告二人輪流
    徒手摑其臉部，被告乙○○持木質棒球棍敲毀機車、毆打，
    丙○○始交付現金一千三百元予被告甲○○收執等情，業經
    被告二人坦承不諱，並經證人丙○○於警詢供述、偵查中檢
    賽官訊問時結證及原審審理時結證屬實，復有機車受損照片
    、起獲木質棒球棍照片、起獲現金一千一百元及其等之扣押
    物品目錄表、贓物認領保管單、職務報告書、診斷證明書及
    統一發票之照片多幀、面額一百七十九元之統一發票及車籍
    查詢─基本資料詳細畫面、車號查詢重型機車車籍各一份在
    卷，及木質棒球棍一支扣案可資佐證，足見被告二人除否認
    強盜故意及有無達至使不能抗拒而取丙○○財物以外之其餘
    犯罪經過之陳述係與事實相符，堪予採信。另被害人丙○○
    於原審審理時雖證稱伊可以確認案發時間為凌晨三時許（參
    原審卷第九三頁），然丙○○於警詢時即已陳稱案發時為凌
    晨二時二十分許（警卷第二十頁），而警方接到報案時間則
    為凌晨二時二十六分許，承辦之霧峰分局仁化派出所警員林
    涺沺則是凌晨二時三十分許接獲通報，此有被告乙○○、甲○○二人之警詢筆錄（警卷第十一、十六頁），及警員林涺
    沺所製作之職務報告書（警卷第九頁）在卷可稽，被告乙○○、甲○○二人為警發現之到案時間復為凌晨三時至四時許
    ，為其等於原審行準備程序時所是認，顯然丙○○於原審審
    理時證述案發時間為凌晨三時許，容有誤認。再對照下述關
    於乙○○行動電話使用之基地台位置變動之情形（詳(三)(3)
    部分所述），則本件更精確之犯罪時間應係凌晨二時十四分
    五十一秒許後至同時二十六分四十七秒許前之間，先予敘明
    。
  (二)被告二人雖均辯稱認錯人了云云，被告乙○○辯稱：案發當
    時確係誤認丙○○為積欠其賭債之「阿三」、「王仁三」之
    哥哥，並舉證人余興發為證。
    1.惟被害人丙○○就上情已指證訴綦詳：
    (1)其於警詢時業已陳稱：「…我於九十七年四月二十二日二
      時二十分許，在臺中縣大里市○○路六十五號前遭二名不
      詳男子毆打強盜財物。…於大里市○○路六十五號前，對
      方攔下我所騎乘車輛，其中乘坐於副駕駛座男子（即乙○○）下車，走到我面前問我是不是叫王某人，我向他說不
      是我姓施，然後駕駛座一名男子（即甲○○）下車一樣問
      同樣的問題，我回答不是後他就用右手打我左邊臉頰一下
      ，…該兩名男子用相同手法大約打我四、五次左右，…」
      等語（參警卷第二０頁、第二一頁）。
    (2)其於檢察官偵訊時具結證稱：「…（你覺得被告為何打你
      ？）在打的時候還沒有說要給錢，我也一直跟他們說我不
      是某人的哥哥，也拿證件給他們看，他們仍不相信繼續打
      我，還拿棒球棍打我的車子，…」等語（參偵卷第二四頁
      ）。
    (3)於原審審理時則具結證稱：「…後來我往練武路方向轉過
      去，轉過去在建民國小斜前方（即練武路六十五號前）被
      告二人又攔我一次，我就覺得很奇怪，為何要攔下我，我
      就停車…乙○○從副駕駛座下車，問我是不是『阿三』的
      哥哥，又問我知不知道『阿三』欠他們金錢的事。…我說
      我不是『阿三』哥哥，乙○○就打我一巴掌，…乙○○還
      是重複問我是不是『阿三』的哥哥，並要我不要假了（臺
      語）。…後來甲○○也下車，過來也是問我是不是『阿三
      』的哥哥，…甲○○當時也是打我巴掌二、三下，也問我
      是不是『阿三』的哥哥，我一直重申我不是，並說我可以
      拿我的證件給你們，我就將我身分證正面拿給甲○○看，
      甲○○就看我的身分證，因之前他們有問我姓什麼，我表
      示我姓施，甲○○看我身分證之後沒有表情，這時乙○○
      也走過來，甲○○就將我身分證給乙○○看，乙○○就改
      口說：『對啊、是姓施的』…我拿身分證正面給甲○○看
      ，他看到後有頓一下，臉上有露出疑惑的表情，然後沒有
      特別說什麼。…（之後甲○○有無拿你的身分證給乙○○
      看？）有，乙○○從車上走回來時有看一下我的身分證，
      我就說我不是『阿三』的哥哥，也不是你們說的那個姓氏
      ，但乙○○改口說：『對啦就是姓施』。…」等語（參原
      審卷第九一頁正反面、第九五頁背面）。
    (4)觀被害人丙○○上開證述內容，業已明白證稱於被告二人
      先後詢問是否為「王某人」時斷予否認，且出示國民身分
      證予被告甲○○、乙○○澄清。被告二人並清楚見聞丙○○確非其等所稱之王姓人士之哥哥，此由被告乙○○供稱
      ：「（你當時看到被害人的身分證，他叫何姓名？）丙○○。」（參原審卷第二六頁背面），被告甲○○供稱：「
      …我打了（丙○○）二下，被害人還是否認，我覺得有點
      奇怪，我走到旁邊，乙○○繼續問被害人是否是我們認的
      人…」等情可明（參原審卷第二五頁）。既此，被告乙○○何以在丙○○已提出國民身分證作澄清，被告甲○○亦
      確實見聞該國民身分證上姓名為「丙○○」而非其等所稱
      之「王」某人、「王仁三」之王姓哥哥後，仍然不讓丙○○離去，而有後續之毆打、不斷地再質問是否為「王某人
      」或「王仁三」或「阿三」哥哥之舉。且自其後乙○○、
      甲○○輪番不斷地改質問丙○○關於其弟積欠賭債、老大
      要來向其收帳之事，被告乙○○甚而拿出木質棒球棍不斷
      地敲打機車、毆打丙○○身體等情觀之，被告二人顯有不
      問丙○○是否為「王某人」、「王仁三」或「阿三」之哥
      哥，均強要丙○○交付財物之意圖，甚為明確；遑論即使
      確有「王仁三」積欠被告乙○○賭債之事，而誤認丙○○
      為「王仁三」之哥哥，但償債之事亦與「王仁三」之哥哥
      無關，顯見被告乙○○、甲○○二人根本不在意丙○○究
      係何人，益徵渠等二人之目的在於強要丙○○交付財物，
      明顯有不法所有之意圖。
    (5)雖被告乙○○辯稱：丙○○是在交付一千三百元後，主動
      拿皮包讓伊看證件確認他不是「王仁三」之哥哥云云（參
      原審卷第二六頁背面），被告甲○○則辯稱：伊並未看被
      害人證件，是案發後才知道云云（參原審卷第二七頁背面
      ）。然丙○○於檢察官及原審審理時均已證稱伊為要澄清
      伊非被告二人所稱之人，而拿出國民身分證讓被告甲○○
      確認後，甲○○再交付被告乙○○辨示，被告乙○○隨即
      改稱「對啦！姓施」等詞明確，並非於交付財物後、最後
      要拍攝時才拿出國民身分證，且當時係因被告乙○○稱要
      留下證明，所以才要拍照，並非因為要看看能否找到其弟
      弟才拍攝等詞，亦經丙○○證述明確（參原審卷第九二頁
      、第九五頁正反面），被告二人上開供述見聞丙○○國民
      身分證時點之描述容有避重就輕之處。而倘如被告乙○○
      所辯丙○○已交付一千三百元，則丙○○必然覺得縱使提
      出身分證澄清亦屬無用後，才不得不交付財物，又何有可
      能於交付款項後才又主動出示皮包內證件讓被告二人再度
      確認其非「王某人」、「王仁三」或「阿三」之哥哥，足
      見被告二人前後所辯顯屬前後矛盾，而要無可採。
    (6)退步言之，即便如被告二人所辯於丙○○交付財物後才拍
      攝其證件，則丙○○所交付之國民身分證其上均載明「丙○○」姓名（即便被告乙○○嗣改稱之駕駛執照亦然），
      此為被告乙○○見聞其證件時所得明知，其係高職畢業，
      被告甲○○係中洲技術學院肄業，均受過正規教育，為被
      告二人所供陳，均有相當之智識程度，自無可能於見聞丙○○證件後，仍然對於「丙○○」姓名非「王某人」、「
      王仁三」、「阿三」之哥哥一情有所誤認，然其等當場見
      聞丙○○所提出國民身分證後非載「王」姓人士之際，卻
      未再採取查證動作，且理當明知其等可能認錯人了之機率
      甚高，卻未主動向丙○○賠不是、表示歉意，將款項交還
      ，反而於後續丙○○提及其所騎乘機車遭毀損要如何處理
      時，被告乙○○竟氣勢凌人地不斷敲打機車、毆打丙○○
      ，亦與二人所供認錯人之常情有違，而要無足採。
    2.被告乙○○雖供稱證人余興發可以證明「阿三」積欠其賭
      債之事，惟：
    (1)其坦稱於案發之前一年餘只見過「王仁三」哥哥三次，又
      不知道其從事何業務，既此，於本案案發夜深人靜之際，
      突見丙○○身影且其又堅決否認下，何以未再作確認是否
      為「王仁三」之哥哥，誠屬可疑。
    (2)況其供稱：伊去余興發上開居處賭博時伊幾乎都贏，「阿
      三」輸的時候較多，「阿三」賭輸時余興發也在場，但他
      在喝酒，但余興發知道「阿三」有欠伊錢，他可能在旁邊
      有聽到，但實際欠多少可能不清楚，當時余興發坐在沙發
      ，伊與「阿三」坐在麻將桌上，距離約一個手臂長約五十
      公分，「阿三」總共欠賭債五萬四千元，這是三次借錢又
      還錢後最後所累積之金額，三次余興發都知道是「阿三」
      欠伊賭債等詞（參原審卷第八九頁背面至第九０頁背面）
      ，亦與證人余興發到庭具結證稱：被告乙○○曾帶過「阿
      三」及「阿三」的哥哥去伊位於臺中縣大里市○○路之居
      處打麻將，「阿三」年紀與伊差不多，伊是七十年次，「
      阿三」並沒有積欠被告乙○○賭債，也未在伊居處向何人
      借過錢，乙○○都是輸錢較多等情（參原審卷第八七頁至
      第八九頁背面）不符，證人余興發上開證述內容自不能為
      有利於被告乙○○之認定。
    (3)另經原審以「王仁三」之姓名搜尋結果，僅有五十六年十
      一月六日出生、住於臺北縣板橋市，與二十八年十二月十
      一日出生、住於臺中縣梧棲鎮之王仁三，有法務部戶役政
      連結作業系統一紙可參（參原審卷第一０五頁），並無與
      被告乙○○或證人余興發所指年籍資料、特徵相符之「王
      仁三」，被告乙○○復明確供稱該人確實叫「王仁三」，
      則被告乙○○所辯稱之「王仁三」其人是否存在，並非無
      疑。
    (4)再者，被告乙○○先於檢察官偵訊時供稱：「阿三前前後
      後欠了我六萬元，欠了一年多。」，於原審行準備程序、
      審理時又供稱：「…他積欠我五萬四千元，…當時並沒有
      簽下字條，因為當下沒有想這麼多，這是賭債。」等情，
      則綽號「阿三」之「王仁三」究竟積欠被告乙○○六萬元
      或五萬四千元之賭債，前後供述不一。被告乙○○復未能
      提出綽號「阿三」之「王仁三」積欠賭債之任何字據，如
      何證明為真，尚有疑義。且如真有綽號「阿三」之「王仁
      三」積欠其賭債，何以證人余興發證稱一年多以來從未聽
      聞綽號「阿三」有積欠被告乙○○賭債，也未曾聽乙○○
      提及「阿三」或其哥哥欠賭債，更未曾聽乙○○說過找「
      阿三」要賭債等情（參原審卷第八八頁背面至第八九頁正
      反面）。再質以被告乙○○稱：「（你常常借款給別人？
      ）沒有。…（做何工作？）我從事黑手，薪水約三萬多，
      我從國中畢業就開始作。…（九十五年底時薪水多少？）
      也是三萬多元。…（五萬四千元對你來說多不多？）多，
      後來我有經濟壓力所以才要錢。…（所以「阿三」當時沒
      有還款也沒有關係？）是，但是也要出面跟我講。」等情
      （參本院卷第三一頁正反面）。
    (5)退步言之，縱使有綽號「阿三」、「王仁三」其人積欠被
      告乙○○賭債一情屬實，被告於九十五年底主觀上亦認「
      王仁三」即便不還錢亦沒有關係，而在長達一年餘之期間
      ，證人余興發亦未曾聽聞被告乙○○有汲汲催討賭債之舉
      ，何以被告乙○○於案發之際突見身影相像之丙○○，僅
      以目視方式確認後，即不擇手段地以敲打機車、毆打丙○○等犯法方式向其索取財物，顯見其前後互有矛盾，且無
      法證明所述為真實。況且被告乙○○於警詢時業已供稱：
      「…我當時因為找不到工作心情不好，…」等語，且依其
      所提勞工保險被保險人投保資料表亦足證於案發月份（九
      十七年四月）確實無任何投保資料（參原審卷第四九頁）
      ，可徵其案發時確實失業且經濟狀況不佳，其迭辯解稱係
      要追討賭債因而誤認，欲卸責其無不法所有意圖乙節，亦
      無可採。
  (三)至甲○○雖辯稱：伊也是相信被告乙○○說丙○○即為積欠
    其賭債之「阿三」、「王仁三」之哥哥，才幫其討債，主觀
    上並無不法所有意圖云云。然：
    (1)被害人丙○○於警詢時業已陳稱被告二人對其不斷地質問
      是否為「王某人」之哥哥，經其否認後，遭被告二人輪番
      摑掌四次等情（已如前述），於原審更證稱：「…換乙○○過來問我說，你知不知道你弟弟欠我錢，我說我不知道
      我弟弟欠你錢，乙○○要我不要假了（臺語），幾乎問一
      句就打我，還沒有拿棒球棒過來，之後乙○○向我表示今
      日會在這裡找到你，就是你弟弟告訴我，你在這裡，要我
      不要再假了，乙○○說類似的話一直重複，…又繼續打我
      巴掌，這時甲○○停好車過來，就換甲○○問我說你弟弟
      欠我們錢，今日是我們老大要我們過來向你要錢，並說你
      現在身上有多少錢，有無辦法幫你弟弟處理…，他們口氣
      好像是討債公司來要錢，當時被告二人口氣是一搭一唱，
      之後我說身上沒有多少錢，被告二人臉上就露出不是很高
      興的表情，甲○○繼續詢問我是否知道我弟弟有積欠金錢
      的事情，乙○○又再回身往他們所駕駛的汽車走，甲○○
      則繼續問我，然後重複問我三、四次，但他沒有打我，…
      我看到乙○○從汽車副駕駛座拿出棒球棍，…乙○○就以
      棒球棍從我機車前面敲下來，…接著拿棒球棍往我左大腿
      敲了一下，乙○○說：如果你現在不還錢，我們回去很難
      交代，等一下老大就會打電話過來，你看看有無辦法處理
      債務的事情，…我就說我還沒有發薪水，我也沒有辦法馬
      上去處理，不然我有多少先給你們，乙○○、甲○○（的
      ）口氣表情，讓我感覺到他們都不滿意，然後甲○○就先
      接聽電話，接了電話之後不到一分鐘，換乙○○接聽電話
      ，乙○○在接聽電話之前，就先說我們老大…打電話來了
      ，但被告二人幾乎同時收線，我覺得奇怪，我稍微聽他們
      電話通話內容，好像在向某人報告的語氣，故意讓我聽到
      ，電話收線後又說：如果你今日不處理，今日能找到你，
      過幾日也會找到你家，…我表示我身上只有一千三百元，
      我當下將錢包拿出來，把錢拿給被告甲○○，…（你剛說
      被告二人攔你要錢，有接聽電話，為何你在警訊及偵訊時
      ，好像沒有提到這點？）我確定被告二人都有接聽，因那
      時我忘記了，至於被告到底有無真正接聽，我不知道，說
      不定是被告二人假裝的，但當時乙○○的手機確實有鈴聲
      響起，過程中是甲○○先接聽電話，我沒有聽到鈴聲響起
      ，之後乙○○的手機有聽到鈴聲響起。…（請回想被告二
      人在接聽電話時，其通話內容？）當時甲○○站的比較遠
      ，我沒有聽到，乙○○站的距離（與）我比較近，他當時
      一直回答『是，並說有收到錢』。…乙○○打我時，甲○○站在我右前方約一步的距離，乙○○是從我左側打我，
      甲○○剛開始沒有任何動作，就看我被乙○○打，…（在
      你交付金錢之前，是否有被乙○○打還有毀損機車？）有
      。（當時甲○○在作何事？）甲○○就站在我右前方，沒
      有阻止，也沒有說話。（在你交錢之前，有無提到甲○○
      、乙○○下車之後，他們二人是否一搭一唱一直詢問你是
      某某姓氏，弟弟有無積欠賭債？）是的。…（你交錢之後
      ，被告二人中一人有表示金錢差太多，另一個人作何事或
      說什麼話？）另一個人說這樣子可能回去沒有辦法交代。
      …（你記憶中甲○○總共打你幾次？）約五、六次，剛開
      始的問話，那時乙○○還沒有去拿棒球棍，甲○○問我話
      時就打我一下，之後二個人輪流問我話的時候，甲○○以
      右手打我巴掌，差不多三、四下，後面有無再繼續打我，
      我無法確定了。…（乙○○走回汽車時，你有拿你的身分
      證給甲○○看，當時甲○○如何表示？）我拿身分證正面
      給甲○○看，他看到後有頓一下，臉上有露出疑惑的表情
      ，然後沒有特別說什麼。（之後甲○○有無拿你的身分證
      給乙○○看？）有，乙○○從車上走回來時有看一下我的
      身分證，我就說我不是『阿三』的哥哥，也不是你們說的
      那個姓氏，但乙○○改口說：『對啦！就是姓施』。（在
      你出示身分證，是否就已經認為向被告甲○○確認身分了
      ？）是的。（你覺得被告確認你的身分後，被告甲○○是
      否繼續詢問你的姓氏及是否為『阿三』的哥哥？）就直接
      改問我是否為『阿三』的哥哥，並問我是否知道『阿三』
      有欠他們金錢。」等情。
    (2)查被告甲○○與被害人丙○○已於九十七年五月十九日達
      成和解，並當場給付現金十萬元交付丙○○收執，有臺中
      縣太平市調解委員會調解書一份在卷可參（參偵卷二九頁
      ），於原審審理時復表示「…我認為他（甲○○）應該會
      講理，…甲○○當時有幫我擋，我覺得甲○○有這個動作
      ，不是那麼壞，應該是可原諒。」等詞（參原審卷第九四
      頁、第九六頁背面），足見丙○○於原審審理時毋庸故為
      不利於被告甲○○之說詞。況且丙○○於原審審理時具體
      陳述全部案發過程，鉅細靡遺，雖於警、偵訊時未能說明
      被告甲○○、乙○○二人有輪流撥打電話之過程，然此或
      因詢問者之詢問重點、紀錄是否完整而有所出入，且丙○○於警詢時確實已陳稱「…然後該二名男子就一起講說我
      們是來收帳的…」（參警卷第二一頁），與其原審所述被
      告二人均稱係老大派來向其要債一詞相符可明。
    (3)雖被告甲○○上訴本院理由之一，即以原審卷附之通聯紀
      錄（原審卷第一一○頁背面、第一三三頁）而辯稱九十六
      年四月二十二日凌晨三時十一分許，甲○○之女友李家瑀
      以0000000000號行動電話打給甲○○之000
      0000000號行動電話查詢何以深夜仍然未歸，經甲○○告以在幫乙○○向人討債，之後李家瑀即以同支手機
      打給乙○○之0000000000號行動電話向乙○○
      確認甲○○所言是否屬實云云，欲以資彈劾被害人丙○○
      上開所述乙○○、甲○○接聽電話之情節不實（本院卷第
      二十二頁）。惟查：
      本件犯罪發生之時點係當日凌晨二時二十分許至二時二
        十六許之前間，已如前述，被告甲○○之上訴意旨所指
        於同日凌晨三時十一分許被告乙○○、甲○○二人輪流
        接聽李家瑀來電，斯時本案之犯罪行為早已結束，丙○○、乙○○、甲○○均已離開現場（詳下述基地台位置
        之變動），而警方並已接獲報案。
      依乙○○之0000000000號行動電話通聯紀錄
        顯示，同日凌晨二時十四分五十一秒及同時十七分十秒
        許，其行動電話分別二次受話接自000000000
        0號行動電話之來電，第一通通話時間二十一秒，乙○○行動電話之基地台位置在台中縣大里市○○路三二七
        之二號四樓處，第二通通話時間九秒，乙○○行動電話
        之基地台位置在台中縣大里市○○路二一九號四樓頂處
        ，其後直至同時二十六分四十七分秒許，乙○○行動電
        話受話接聽來自0000000000號之來電，當時
        其基地台位置回到台中縣大里市○○路三二七之二號四
        樓處，而對照乙○○之第一次警詢筆錄及警方之職務報
        告書所載以觀（警卷第九、十一頁），丙○○係同日二
        時二十六分許打電話報案，承辦員警係同日二時三十分
        許接獲通報，即趕到案發地，可見上開第二通即凌晨二
        時十七分十秒許，乙○○之0000000000號行
        動電話受話接自0000000000號行動電話之來
        電時，丙○○、乙○○等人均在犯案現場，其餘兩通電
        話接聽時，因其基地台位置已有不同，是乙○○人並非
        在犯案現場。以此對照0000000000號行動電
        話之通聯紀錄顯示，0000000000號行動電話
        連續於四月二十二日凌晨零時零九分四十六秒（通話一
        一四秒）、二時十一分二十一秒（通話一秒）、二時十
        一分三十七秒（通話五十五秒）發話給甲○○之000
        0000000號行動電話，當時本件犯罪尚未發生。
        繼之0000000000號行動電話連續於四月二十
        二日凌晨二時十四分五十二秒（通話十九秒）、二時十
        七分十一秒（通話八秒）、二時三十一分十七秒（通話
        一六六秒）、二時三十八分四十五秒（通話二十四秒）
        發話給乙○○之0000000000號行動電話，二
        時三十八分四十五秒則是受話自乙○○之000000
        0000號行動電話，其後0000000000號行
        動電話並未與甲○○之0000000000號行動電
        話發話或受話，而是直至同時十四時五十四分四十九秒
        ，始再發話給甲○○之0000000000號行動電
        話。以此對照上開乙○○之0000000000號行
        動電話之基地位置變動情形，同日凌晨二時十四分五十
        一秒許後迄至同時二十六分四十七秒許前之間，為乙○○、甲○○在犯案現場之犯罪時間，甲○○之0000
        000000號行動電話於此時段，並未接獲0000
        000000號行動電話之來電，顯見該等電話間之通
        聯紀錄所顯現者，並無甲○○上訴理由所指之情形。
      上開電話通聯紀錄所顯示，適足以證明案發之際，乙○○確實在案發現場接通一通行動電話，甲○○則未有來
        電，而以之對照前揭丙○○於原審所證稱：「…然後甲○○就先接聽電話，接了電話之後不到一分鐘，換乙○○接聽電話，乙○○在接聽電話之前，就先說我們老大
        …打電話來了，但被告二人幾乎同時收線，我覺得奇怪
        ，我稍微聽他們電話通話內容，好像在向某人報告的語
        氣，故意讓我聽到，電話收線後又說：如果你今日不處
        理，今日能找到你，過幾日也會找到你家，…我表示我
        身上只有一千三百元，我當下將錢包拿出來，把錢拿給
        被告甲○○，…（你剛說被告二人攔你要錢，有接聽電
        話，為何你在警訊及偵訊時，好像沒有提到這點？）我
        確定被告二人都有接聽，因那時我忘記了，至於被告到
        底有無真正接聽，我不知道，說不定是被告二人假裝的
        ，但當時乙○○的手機確實有鈴聲響起，過程中是甲○○先接聽電話，我沒有聽到鈴聲響起，之後乙○○的手
        機有聽到鈴聲響起。…」等語，互核相符，益徵丙○○
        所證並無捏造故事，當時僅有乙○○手機之鈴聲響起，
        而甲○○在案發現場接聽電話顯然係佯裝。
      又在一般犯罪過程中，常有藉助接聽電話，而佯稱接獲
        指示之手法，即接聽電話是一事，對外轉述電話內容又
        是一事，未必相同。是雖本件犯罪之際乙○○之手機確
        有鈴聲響起，並接聽電話，縱認當時來電者確是甲○○
        之女友李家瑀，但此際正是被告乙○○、甲○○二人犯
        罪之際，衡情乙○○自不可能對丙○○據實以報稱李家
        瑀在追找甲○○之行蹤，因而被告甲○○雖於本院一度
        欲聲請傳訊李家瑀為證，然縱使李家瑀「事後」能證明
        當時去電乙○○所談何事（姑不論其憑性信薄弱），惟
        仍無法證實乙○○接聽電話後，對丙○○是告之以何事
        ，而為有利於被告乙○○、甲○○二人之佐證，故無傳
        訊之必要。再參以被告乙○○、甲○○犯罪之際，自始
        即故弄玄虛，此從被告乙○○、甲○○二人藉詞「王仁
        三」欠賭債而向自以為是「王仁三」兄長之被害人丙○○無端追討「王仁三」之債務，並於明知丙○○姓施，
        而非姓王時，仍硬拗改稱債主即是姓施；且乙○○明知
        實際上未以手機拍照，卻又佯裝要求丙○○接受拍照存
        證（參警卷第十三頁，被告乙○○自承只是作勢拍照等
        語）；而甲○○未有電話響起，卻又佯裝接聽電話等情
        ，即可明證，相較之下丙○○所供證，前後一致，並無
        捏造案情，顯見丙○○所證稱：在被告乙○○、甲○○
        二人接聽電話之前，乙○○即說：如果你現在不還錢，
        我們回去很難交代，等一下老大就會打電話過來，你看
        看有無辦法處理債務的事情等語，即非虛妄編纂。
    (4)觀諸被告甲○○於丙○○拿出國民身分證確認其並非「王
      某人」、「王仁三」之哥哥後，明知已有誤認，卻仍與被
      告乙○○一搭一唱，佯稱係老大要求前來收款、要求丙○○幫其弟還款，並於被告乙○○持木質棒球棍毆打丙○○
      機車、大腿之際，均站立於丙○○右前方約一步遠之距離
      ，而未有任何阻止之動作，於丙○○交付財物後並口出「
      金錢差太多」或「這樣子可能回去沒有辦法交代」等言論
      ，顯係與被告乙○○有共同強取丙○○財物之犯意聯絡無
      誤。雖被告甲○○辯以：伊認為被告乙○○已做確認云云
      ，惟遍觀被告二人於警、偵訊及原審行準備程序、審理時
      之供述內容，其等所謂確認丙○○身分即以詢問其是否為
      「王某人」、「王仁三」之哥哥之方式為之，亦為丙○○
      所證陳，於丙○○斷予否認並出示國民身分證後，猶仍質
      問是否為「阿三」之哥哥、弟弟積欠賭債之事，與未經確
      認者同，難認其等二人已盡其確認身分之責任。
    (5)至被告甲○○復辯稱最後丙○○交付一千三百元，伊認為
      丙○○就是因為確為積欠被告乙○○債務人之哥哥所以才
      交付，已盡確認身分之責任云云。惟丙○○係在屢遭被告
      二人輪流摑掌、機車已遭毀損、復遭被告乙○○以木質棒
      球棍毆打，自認無法交付財物則無法脫身之情況下，始不
      得不交付財物（如下所述），並非因為認弟弟確有積欠其
      等債務始行交付，業經丙○○證述明確，且任何正常人如
      處於上開屢遭毆打、財物遭毀損、復揚言係老大派來收帳
      等強暴行為及恐嚇言論，其顯毫無自由意識之可言，被告
      甲○○竟以丙○○願意交付財物為其確認身分之方法，辯
      以無強取財物之故意云云，顯係倒果為因，亦無可取。
    (6)末者，如被告乙○○所辯係借錢予「阿三」或「王仁三」
      以為賭資一情屬實，被告甲○○並未出資，被告甲○○不
      認識「阿三」亦不認識其兄，為被告二人所是認。既此，
      何以被告甲○○於取得丙○○交付之一千三百元，被告乙○○以之購買高粱酒後，願意將超逾半數之七百元交給被
      告甲○○，顯係被告甲○○參與本件共同強盜所分得之財
      物，亦堪認定。
  (四)查丙○○於夜深人靜時刻，在地處偏僻、前後無援之地（參
    警卷第三十九頁照片）突遭二位陌生男子四次攔停機車，致
    不得不停車，復遭對方大聲怒斥「是否為王某某」之際，當
    場堅決否認後，卻換得被告二人不斷以手摑臉，再經被告乙○○持木質棒球棍毆打身體、機車，被告二人復輪流出言其
    必須替其弟代償賭債，因而交付身上全部財物一千三百元，
    衡諸常情，任何人在此情境下，率無力抵抗任人擺佈，足見
    當時丙○○交付財物係在身心俱疲情況下，已陷於至使不能
    抗拒之情況下而交付財物甚明，此由丙○○證稱：「（如果
    你不支付這一千三百元，你認為你能不能脫身？）不能。…
    那時我沒有交錢我可能沒有辦法離開，感覺就是如此，而且
    乙○○拿棒球棍隨時在我旁邊。」等情，暨被告甲○○亦供
    稱：「（如果你們不打被害人，被害人會交出金錢？）應該
    不會。」一情可明（參原審卷第二九頁）。雖被告二人之辯
    護人均為其等辯護陳稱丙○○尚未達不能抗拒之程度，並以
    丙○○尚詢問其機車遭毀損該如何處理，足見丙○○尚未達
    至使不能抗拒之程度等情。惟丙○○係在不得已之情況下交
    付財物，已如前述，其後雖出言詢問被告二人其所騎乘之機
    車該如何修復一情，係在「已交付財物之後」，且係因為被
    告甲○○在被告乙○○持棒球棍晃來晃去之際沒有表情及動
    作，直覺認為被告甲○○比較講道理，並認為他們要錢之目
    的已達，又說將來找到弟弟要到錢後會將今日所拿款項歸還
    ，且伊所有機車才剛修理好卻又遭被告乙○○毀損，才會詢
    問被告上開問題等情，業經丙○○證述明確（參原審卷第九
    四頁），加以被告甲○○於被告乙○○再度敲打丙○○機車
    、毆打其人之際，確實拉住被告乙○○不讓其毆打丙○○，
    堪認丙○○上開證述內容係屬真實可採。丙○○基於上開因
    素而對被告乙○○、甲○○詢問機車毀損部分該如何處理，
    既在其交付財物之後，並不能以此反推其先前交付財物之舉
    尚未達不能抗拒之程度至明。故辯護人等人此部分見解容有
    誤會。
  (五)雖上訴意旨另以本件被告甲○○係駕駛自己所有之小客車犯
    案，如係預謀強盜，焉有不先變造車牌及不先朦面之理；又
    被告二人於攔下丙○○後，即一直質問丙○○是否為「阿三
    」之兄，又於丙○○交付一千三百元，被告乙○○還要求查
    看丙○○之證件，最後並拍下被害人之身分證件等，且向被
    害人稱將來找到其弟時，就會將其所交付之一千三百元歸還
    被害人，足證被告二人確係要找「阿三」要債，否則何須如
    此囉唆花費二十分鐘之時間與被害人爭論被害人是否為「阿
    三」的哥哥？凡此均與一般強盜犯行大相逕庭云云。惟查：
    被告乙○○於警詢及偵查中均自承案發前與甲○○一起喝酒
    ，本件犯罪係因酒後誤事等語（警卷第十一、十二、十三，
    偵卷第十一頁），且被告乙○○、甲○○二人強盜所得之金
    錢，乙○○仍先用以購買一瓶高梁酒（乙○○警詢筆錄，警
    卷第十二頁），由是可見其等貪杯，則本件犯罪前後均不離
    酒精之催化作用，平時不敢為之事，此際均有可能發生。而
    被告乙○○於警詢中亦自承：「我當時因為找不到工作，心
    情不好，於是我就與我朋友甲○○開車四處散心」等語（警
    卷第十一頁），則可見本件是在被告乙○○、甲○○受酒精
    作用下，為疏解乙○○失業之苦悶而臨時起意之犯罪，自不
    太可能有事先周詳之計劃，則其等駕駛自用車及未朦面犯罪
    ，均合於常情，況在審判實務上，並非所有強盜案件，均事
    先偽裝再犯案，而強盜案件在犯罪之際，託詞問路、製造假
    車禍、故意認錯人而藉詞檢查對方身分、手機等，或冒充警
    察臨檢而藉機強盜者等犯罪手法，亦所在多有；且參照警卷
    犯罪現場照片以觀（警卷第三十九頁），犯罪現場為偏僻之
    地，視線不良，則被告乙○○、甲○○二人選擇於夜深人靜
    之時在此地攔截被害人丙○○強盜，過程中從一開始並未說
    丙○○之弟欠債，而是質問丙○○是否為王某人，嗣後知非
    王某人，再改以稱其弟積欠賭債，但又未提出債權證明，且
    即使博隆之弟有欠債，但冤有頭債有主，與丙○○亦全然無
    關，而被告二人只是偶遇丙○○卻又故意佯稱是丙○○之弟
    告知其在此，尤有甚者，如係單純討債，僅其以二人之力徒
    手即足討債，卻正巧甲○○之車上置有球棒，乙○○又不待
    知會林甲○○，主動一人折回車上取得球棒，留待甲○○一
    人在場，而甲○○既未訝異乙○○此時何故折回車上，反而
    接力再質問丙○○，於乙○○取得球棒而毆打丙○○之初，
    亦未馬上制止，如非二人事先有所默契，如何致此？再者，
    乙○○取得球棒後，持續痛毆丙○○，並擊毀其機車，明顯
    意在發洩苦悶而施暴，並非意在討債。被告二人於取得財物
    後，乙○○要求觀看丙○○之身分證並佯裝拍照存證，無非
    是要讓丙○○知道其身分已曝光，渠等手上握有丙○○照片
    ，隨時可以找上他，而使其害怕，不敢報案。由是，被告乙○○、甲○○二人根本不懼於自己身分是否外露。從頭至尾
    ，被告二人均係故弄玄虛，刻意營造降低犯案責任之場境，
    此與一般討債有違。至於甲○○始終與乙○○在一起，自知
    乙○○對丙○○所作所言，盡是虛假，倘僅是單純討債，焉
    有不知其中別有蹊蹺之理，卻仍予附和，配合演出，加以甲○○當時亦因酒精催化作用，年輕氣盛，血氣方剛，為朋友
    情義相挻，縱使甲○○經濟不虞匱乏，但處於當際，於友人
    乙○○起意強盜之際予以助力，亦合於情理。是被告二人所
    辯，均不足為採。
  (六)綜上所述，被告二人前開辯解均無足採。本件事證業臻明確
    ，被告等有攜帶兇器之加重強盜犯行，堪以認定。
四、論罪科刑：
  (一)按刑法第三百二十一條第一項第三款之攜帶兇器竊盜罪，係
    以行為人攜帶兇器竊盜為其加重條件，此所謂兇器，其種類
    並無限制，凡客觀上足對人之生命、身體、安全構成威脅，
    具有危險性之兇器均屬之，且祇須行竊時攜帶此種具有危險
    性之兇器為已足，並不以攜帶之初有行兇之意圖為必要（最
    高法院七十九年臺上字第五二五三號判例意旨參照）。按扣
    案之木質棒球棍一支，實心木質，質地尖硬，頗有重量，客
    觀上足對人生命、身體、安全產生危險，係屬兇器無誤。被
    告二人持以該木質棒球棍犯案，所為係犯刑法第三百三十條
    第一項之犯強盜罪而有同法第三百二十一條第一項第三款之
    攜帶兇器加重強盜罪。
  (二)被告二人彼此間有犯意聯絡與行為分擔，為共同正犯。
  (三)強盜罪以強暴、脅迫等方法，致使不能抗拒為構成要件之一
    ，當然含有妨害被害人自由之性質，故犯強盜罪而有妨害被
    害人之自由時，是否另論以妨害自由罪名，應就行為人之全
    部犯罪行為實施過程加以觀察。倘妨害自由行為時，強盜行
    為尚未著手實施，可依其情形認為妨害自由、強盜犯罪間具
    有方法結果之牽連關係；若強盜犯行業已著手實施，則所為
    強暴、脅迫等非法方法剝奪被害人行動自由行為，應包括在
    強盜行為之內，無另行成立刑法第三百零二條第一項之妨害
    自由罪之餘地（最高法院九十二年度臺上字第二一八四號判
    決意旨參照）。被告二人一開始目的即在向丙○○強取財物
    ，而有攔車後要求丙○○將機車停好之妨害行動自由行止（
    丙○○於遭攔車之際尚不覺得其行動自由遭剝奪，係在被告
    乙○○下車後要求其將機車停好之際才感覺遭妨害，業經丙○○證述明確【參原審卷第九四頁背面】），其後並有毆打
    、毀損機車、使其交付財物之舉，足見被告二人所犯妨害自
    由行為應在被告加重強盜行為之內，不另構成妨害自由罪；
    而被告二人徒手摑丙○○之臉部未成傷、被告乙○○持木質
    棒球棍毆打丙○○身體各處導致受傷、毀損重型機車部分，
    均未經丙○○提出告訴，不在本院審究範圍內，以上均併予
    敘明。
  (四)被告甲○○前無不良素行，有臺灣高等法院被告前案紀錄表
    一紙在卷可徵，於案發期間有正當工作與收入，有在職證明
    書、薪資表、九十六年度綜合所得稅各類所得資料清單等件
    存卷可據（參原審卷第四０頁至第四二頁），並非前科累累
    、素行不佳之人；案發時見國小好友被告乙○○失業，經濟
    不佳復找不到工作之情況下，與其鋌而走險，共為本案犯行
    ，固有不是，惟其於對丙○○共為強盜犯行過程中，僅徒手
    摑丙○○臉部三、四次，並未持木質棒球棍毆打或有毀損機
    車或出言如何加害之語，末於被告乙○○持木質棒球棍欲再
    毆打之際，強拉住被告乙○○，使丙○○免於更大之危害，
    丙○○於整個犯案過程中，亦覺被告甲○○比較講理，足見
    被告甲○○並非十惡不赦之人；且於本案案發後被告甲○○
    於警局到案說明後即向丙○○表示歉意，並與丙○○達成調
    解，已賠償十萬元現金予丙○○，丙○○並表示願意原諒被
    告甲○○；而觀被告二人於本案強盜所得為一千三百元，被
    告甲○○僅分得七百元，所得非巨，如逕科以加重強盜罪之
    法定最輕本刑有期徒刑七年仍嫌過重，爰依刑法第五十九條
    規定減輕其刑。
  (五)原審法院因認被告二人之罪證明確，適用刑法第二十八條、
    第三百三十條第一項、第五十九條等規定，並審酌被告二人
    年輕力壯，體無殘缺，竟趁夜深人靜時刻，對獨行之丙○○
    強取財物，於丙○○否認係其等要找尋之人後，二人不斷輪
    流以摑掌方式迫使其承認，被告乙○○更持木質棒球棍毀損
    機車、毆打丙○○腿部，導致其受有多處受傷，過程中充滿
    暴力與恣意而為，毫無法治觀念，迄未與丙○○達成和解，
    賠償其所受身體、精神、財物上損失，至被告甲○○於案發
    後則業與丙○○達成和解，犯案過程中不若被告乙○○兇狠
    、殘忍，丙○○亦表示被告甲○○堪予原諒，暨考以其等犯
    案動機、所得財物多寡、犯後態度等一切情狀，分別量處被
    告乙○○有期徒刑八年、被告甲○○有期徒刑四年，復依刑
    法第三十八條第一項第二款規定，諭知沒收被告甲○○所有
    供與被告乙○○共犯加重強盜所用之木質棒球棍一支等情，
    核其認事、用法、量刑均無不當，被告二人猶執陳詞否認加
    重強盜犯罪，其上訴為無理由，應予以駁回。
據上論斷，應依刑事訴訟法第368條，判決如主文。
本案經檢察官丁○○到庭執行職務。
中    華    民    國    97    年    12    月    10    日
            刑事第五庭    審判長法  官  趙  春  碧
                                法  官  楊  真  明
                                法  官  賴  恭  利
以上正本證明與原本無異。
如不服本判決應於收受本判決後10日內向本院提出上訴書狀，其
未敘述上訴理由者，並得於提起上訴後10日內向本院補提理由書
狀（均須按他造當事人之人數附繕本）「切勿逕送上級法院」。
                                書記官  林  桂  鳳
中    華    民    國    97    年    12    月    10    日


司法院資訊處製作；財團法人民間司法改革基金會備份。
